【裁判字號】    97,台上,956
【裁判日期】    970306
【裁判案由】    偽造文書
【裁判全文】
最高法院刑事判決              九十七年度台上字第九五六號
上  訴  人  甲○○
選任辯護人  林世祿律師
上列上訴人因偽造文書案件，不服台灣高等法院台中分院中華民
國九十六年三月二十日第二審更審判決（九十五年度上更(一)字第
二三一號，起訴案號：台灣彰化地方法院檢察署八十九年度偵字
第四八八四、五五四五、五八七三號），提起上訴，本院判決如
下：
    主  文
上訴駁回。
    理  由
按刑事訴訟法第三百七十七條規定，上訴於第三審法院，非以判
決違背法令為理由，不得為之。是提起第三審上訴，應以原判決
違背法令為理由，係屬法定要件。如果上訴理由書狀並未依據卷
內訴訟資料，具體指摘原判決不適用何種法則或如何適用不當或
所指摘原判決違法情事，顯與法律規定得為第三審上訴理由之違
法情形，不相適合時，均應認其上訴為違背法律上之程式，予以
駁回。本件原判決認定上訴人甲○○有事實欄所載犯行，係依憑
上訴人及已判刑確定之共犯王家鴻於警詢、偵查中及第一審之自
白，證人鄭欽鍵、鄒明和、葉展榮於警詢之證詞，及原判決附表
一編號一至三、五至十四失竊自用小客車之各被害人：劉邵芸之
夫宋怡文、廖映惠之夫莊基福、錦龍印刷廠股份有限公司代理人
吳基正、王世明、謝政道、林清山、鄭美玉、唐憶祖、鑫輪造機
廠股份有限公司之林益瑾、礎立股份有限公司（下稱礎立公司）
總經理徐立光、永鉅皮革實業股份有限公司之黃興遠、傑俐企業
股份有限公司之魏正宗等人於警詢或偵查中之證詞，被詐欺而買
受贓車之蔡美芳、張世宗、趙中宇、陳金生、謝廣祥、黃克鑫、
賴俊雄、林孝澤、李富順、田鴻林、謝福榮、張明和等人於警詢
或偵查中之證詞，暨財政部基隆關稅局暖暖支局民國八十九年六
月十九日（八九）基暖業三字第零四七號函、八十九年七月三日
（八九）基暖業三字第零五一號函、八十九年八月九日（八九）
基暖業三字第零六三號函、贓物認領保管單、車籍作業系統－查
詢認可資料、車輛竊盜、車牌失竊資料個別查詢報表－查詢車輛
認可資料、汽車新領牌照登記書、行車執照、車牌、原廠證明書
及如原判決附表二所示之偽造之進口與貨物完（免）稅證明書等
證據。因而撤銷第一審關於上訴人部分之科刑判決，改判變更檢
察官起訴法條，依牽連犯關係從一重論處甲○○共同連續行使偽
造公文書，足以生損害於公眾及他人罪刑。已敘明所憑之證據及
認定之理由。對於甲○○矢口否認犯行，所辯：伊以為王家鴻在
經營賣車生意，所交付之車輛均有合法來源，直到高雄縣警察局
鳳山分局詢問時才知道車輛均係竊取而來，伊多半僅有陪同王家
鴻南下交付車輛，其餘接洽購車過程均未經手，又伊搭載王家鴻
前往監理站申領牌照，前後僅有一次，且當時亦不清楚王家鴻係
持用偽造車籍資料申辦，對於偽造文書部分並無犯罪故意云云，
何以係卸責之詞，不足採信，亦已依據卷內資料逐一指駁。從形
式上觀察，原判決並無違背法令之情形存在。上訴意旨略以：原
判決記載上訴人、共犯王家鴻銷售之自用小客車均屬他人財產犯
罪所得之物，但附表一編號四之車乃陳明獻所有，即非贓物，原
判決理由矛盾；又判決理由中並未交代上訴人所知為何？即逕認
為行使偽造公文書，似有率斷，尤其所有文書均非上訴人所偽造
，如何知有公文書存在？如公訴人亦未起訴偽造公文書，難以期
待上訴人知有公文書存在；另原判決認定附表一編號十一之車係
礎立公司失竊之車，但礎立公司負責人徐立光於警詢時陳稱未報
案，即未指失竊，且王家鴻於彰化縣警察局警詢時指出此車是空
頭公司貸款購入之車，並非贓車，原判決認定為失竊，即與證據
不符，理由矛盾；再原判決所採用之車籍作業系統，查詢認可資
料，車輛竊盜，車牌失竊個別查詢表，查詢車輛認可資料、台中
市警察局車輛協尋受理報案單、標準當舖當單、存摺等，均未見
於審理中提示或告以要旨，違反刑事訴訟法第一百六十五條之規
定；另原判決附表一編號十之車並非由陳軍瑋介紹，實乃陳軍瑋
買後再轉售，原判決記載為介紹，與事實不符，有判決理由矛盾
之違誤，李富順亦非受上訴人之詐欺，原判決認上訴人成立詐欺
即有謬誤云云。經查：按證據之取捨及證據證明力如何，均屬事
實審法院得自由裁量、判斷之職權，苟其此項裁量、判斷，並不
悖乎通常一般之人日常生活經驗之定則或論理法則，又於判決內
論敘其何以作此判斷之心證理由者，即不得任意指摘其為違法，
據為提起第三審上訴之合法理由。而認定犯罪事實所憑之證據，
並不以直接證據為限，間接證據亦包括在內，審理事實之法院綜
合卷內之直接、間接證據，本於推理作用，於通常一般之人均不
致有所懷疑，得確信其為真實之程度者，即得據之為有罪之認定
。本件原判決已敘明，車輛進口與貨物稅完（免）稅證明書乃表
示業經繳納貨物稅之證明，係公務員始有權製作，以確保稅捐繳
納、進口物品管制等行政權作用，屬公務員職務上所製作之公文
書；又本件扣案之裕隆汽車製造股份有限公司電子計算機開立專
用汽車出廠與貨物稅完稅證照，蓋有廠商及負責人、經辦人之印
章，及表示稽徵機關證明已完稅之出廠章戳，可見該證照已送請
稽徵機關繳稅，自屬刑法第二百十一條之公文書；公訴人誤認前
揭完稅證明書僅具私文書性質，尚有未洽，乃於社會基本事實同
一之範圍內，變更起訴法條，核無不合。次查，原審就本件有關
之贓物認領保管單、偽造之進口與貨物完（免）稅證明書、原廠
證明、失竊車輛照片、車身及引擎號碼電解還原資料、汽車新領
牌照登記書、過戶登記書、財政部基隆關稅局暖暖支局函、汽車
買賣合約書、行車執照、及扣案之偽刻印章、證明書、發票、製
版、車身號碼鋁牌、身分證影本、切結書、車牌等如扣押物清單
之證物，均於審判期日依法提示並告以要旨，以此爭執，顯非依
據卷內訴訟資料具體指摘之適法上訴第三審理由。末查，原判決
附表一編號十之車輛部分，依同案被告陳軍瑋於警詢供稱：該車
係王家鴻、甲○○所出售，甲○○於八十八年十月初，與一些朋
友到伊公司說有車要賣新台幣（下同）八十五萬元，甲○○先將
該車過戶到伊名下，後甲○○將該車車籍資料交付後，伊乃於同
年月十八日過戶到李富順名下，甲○○、王家鴻乃於當日將車交
給伊，由伊將車開去李富順處，除收取三萬元佣金外，伊有將其
餘八十五萬元交給甲○○等語。既稱係收取佣金，陳軍瑋復經判
決無罪確定，原審乃認係經由陳軍瑋介紹等情，核屬事實審認事
採證之職權，與證據法則並無違背。原判決綜合各種相關證據，
認定上訴人有本件犯行，就案內有關證據，本於調查所得心證，
分別定其取捨而為事實上之判斷，均已於理由內詳加說明。並無
上訴意旨所指之違背法令。其餘上訴意旨，無非係對事實審法院
採證認事之職權行使及原審已調查、理由已說明或與本件犯罪構
成要件無關之事項，徒憑己見再為事實上或細節上之爭執，亦非
適法之上訴第三審理由。衡以上述說明，應認其上訴為違背法律
上之程式，予以駁回。
據上論結，應依刑事訴訟法第三百九十五條前段，判決如主文。
中    華    民    國  九十七  年    三    月    六    日
                      最高法院刑事第七庭
                          審判長法官  洪  清  江
                                法官  石  木  欽
                                法官  韓  金  秀
                                法官  陳  晴  教
                                法官  李  錦  樑
      本件正本證明與原本無異
                                      書  記  官
中    華    民    國  九十七  年    三    月  二十一  日
                                                 w


司法院資訊處製作；財團法人民間司法改革基金會備份。
